臺灣臺南地方法院刑事判決　　　　　　　　　　　　　　九十年度訴字第八一五號
　　公　訴　人　臺灣台南地方法院檢察署檢察官
　　被　　　告　乙○○
　　選任辯護人　蔡清河
右列被告因偽造文書等案件，經檢察官提起公訴（九十年度偵緝字第二九四號），本
院判決如左：
    主  文
乙○○連續行使偽造私文書，足以生損害於他人，處有期徒刑伍月，如易科罰金，以
參佰元折算壹日。
中誌公司訂購單原本陸紙及如附表所示之「甲○○」署名計拾貳枚，均沒收之。
    事  實
一、乙○○與甲○○原係同居之男女朋友，乙○○因而得知甲○○之年籍及中國信託
    商業銀行（以下簡稱中國信託銀行）卡號0000000000000000（
    公訴人誤載為0000000000000000號）之信用卡資料，渠等嗣於
    八十七年二月間分手，詎乙○○竟基於意圖為自己不法所有及行使偽造私文書之
    概括犯意，自八十七年三月十三日起至八十八年三月十五日止，連續冒用「甲○
    ○」之名義，填寫如附表所示之中誌股份有限公司（以下簡稱中誌公司）之訂購
    單原本六紙，偽造「甲○○」署押計十二枚，持向中誌公司以郵購之方式購買產
    品，並以電話向康蓓國際行銷股份有限公司（以下簡稱康蓓公司）門市部告知甲
    ○○之上開信用卡號碼後予以消費購物，中誌公司與康蓓公司再持訂購單向信用
    卡發卡銀行中國信託銀行請款，致使中國信託銀行陷於錯誤，誤以為係甲○○本
    人消費之款項，而分別償付如附表所示之消費金額，計新台幣（以下同）九萬九
    千七百五十三元，足以生損害於甲○○及中國信託銀行。
二、案經甲○○告訴台灣台南地方法院檢察署檢察官偵查起訴。
    理  由
一、訊據被告乙○○固承認曾於右揭時地在中誌公司之訂購單上，填載告訴人甲○○
    之年籍及信用卡卡號等資料，並以電話告知康蓓公司有關甲○○之信用卡卡號，
    而向中誌公司及康蓓公司訂購產品之事實不諱，惟矢口否認有何詐欺及偽造文書
    之犯行，辯稱：甲○○於八十五年九月與伊同居時間，向伊借款五萬元及九萬元
    ，均未償還，故同意伊使用其信用卡，以抵償欠伊之債務云云。經查：
（一）被告如何未經告訴人之同意或授權即以填載告訴人之信用卡卡號、年籍資料予
      訂購單，而向中誌公司以郵購購買產品及以電話告知康蓓公司有關甲○○之信
      用卡卡號之方式購買產品等情，業據告訴人指訴歷歷，並有中國信託銀行信用
      卡帳單明細一份、被告簽收貨品之收件資料十紙及中誌公司之訂購單三紙（均
      為影本）在卷可稽。
（二）被告雖以前揭情詞置辯，然被告於檢察官偵訊時先稱：「（問：他何時將信用
      卡交由妳使用？）八十六年間就借我使用了，後來他在八十八年間就換卡號了
      ，該信用卡不能使用，我已將該信用卡丟棄」、「（問：向中誌郵購購物是否
      要用信用卡去刷卡？）要的」等語（詳台灣台南地方法院檢察署九十年度偵緝
      字第二九四號卷第二十一頁背面、第二十九頁背面），嗣於本院調查、審理中
      改稱：「之前我持有告訴人甲○○信用卡，因為他欠我錢十四萬元，所以把信
      用卡交給我，用來抵債，十四萬元他尚未還清，還欠我六、七萬元，‧‧他說
      他要用信用卡，所以把信用卡拿回去，之後他陸陸續續還有找我，事後沒有把
      信用卡再交給我」等語（詳本院九十年七月三十日訊問筆錄），被告就其本身
      是否持有告訴人信用卡消費之事，所供竟前後不一，倘告訴人確有授權或同意
      被告使用信用卡之情形，豈會出現如此矛盾之說法，是被告所述：經告訴人授
      權或同意其使用信用卡云云，是否屬實，即堪置疑。
（三）次查，被告於本院訊問時自承：「之前我持有告訴人甲○○信用卡，因為他欠
      我錢十四萬元，所以把信用卡交給我‧‧他把信用卡拿回去時，還欠我十萬元
      ，他說他要用信用卡，所以把信用卡拿回去，‧‧事後沒有把信用卡再交給我
      」、「這幾筆款項，我是用傳真的，卡號是打電話問告訴人甲○○」、「大概
      是三、四年前，告訴人之前有申請一張信用卡給我，至於是哪一張我就不清楚
      了，在八十七年年初的時候，他就把副卡拿回去了」、「八十七年初過完舊曆
      年他約我出去說分手」等語（詳本院九十年七月三十日、同年八月二十日及同
      年十月八日訊問筆錄），果告訴人確有積欠被告款項而授權或同意被告使用其
      信用卡消費，以抵償積欠被告之款項，大可將信用卡之正卡或副卡交由被告使
      用，何必多此一舉地於分手時向被告取回信用卡？被告辯稱經告訴人授權或同
      意使用信用卡一節，即非無疑。
（四）再查，被告雖供稱：八十五年九月二十一日所提領之五萬元及九月三十日所提
      領之三十二萬元中之九萬元，合計十四萬元係伊借予告訴人之款項，並提出郵
      政存簿以資證明，然單憑上開郵政存簿提領紀錄實無從認定被告是否有借款予
      告訴人，且經本院質之被告以：「是否曾經就刷卡金額與告訴人結算？」，其
      答稱：「沒有」等語（詳本院九十一年十一月二十八日審判筆錄），如告訴人
      確有積欠被告款項，而同意或授權被告使用其信用卡消費，以抵償積欠被告之
      債務，衡諸常情，雙方理應定期會算總債務之金額，豈會任由被告刷卡消費？
（五）又查，被告另辯稱：案發後伊雖於切結書上坦承盜用告訴人之信用卡，然上開
      切結書係受告訴人之脅迫所簽署，且切結書上所記載之金額亦與事實不符云云
      。且本院核諸被告盜用告訴人之信用卡消費金額雖僅如附表所示，計九萬九千
      七百五十三元，然觀諸上開切結書，其上雖記載：「本人甲方乙○○，因盜用
      乙方甲○○先生之中國信託信用卡盜用金額壹拾壹萬參仟陸佰參拾捌元」等字
      ，然切結書後段中亦記載：「故甲方乙○○無條件要負責乙方甲○○先生之中
      國信託信用卡之所有帳單上面之金額以及利息」等字（詳偵卷第五頁），是上
      開切結書上雖記載被告盜刷告訴人信用卡之金額係壹拾壹萬參仟陸佰參拾捌元
      ，然此應係告訴人於八十八年三月份帳單上所示之應繳總金額，此由被告於本
      院訊問時陳述：「（問：切結書盜刷金額新台幣十一萬三千六百三十八元如何
      算出？）那是信用卡帳單上的金額，告訴人要我全部負擔」等語亦可得知（詳
      本院九十一年八月二十九日審判筆錄），雖切結書上記載之金額並非全為被告
      所盜刷，然被告盜刷之事實為告訴人發現，被告情急心虛下，告訴人要被告負
      擔所有帳單上之款項，被告允諾之，亦難認上開協議書係被告因告訴人脅迫下
      所簽署。況被告倘受脅迫而簽署切結書，理應報警處理，被告不為此，猶於簽
      署切結書後向告訴人繳付二、三期款項，若謂被告受脅迫而簽署切結書，實難
      置信。因之，被告於上開切結書上簽署盜用告訴人信用卡一事，應為事實，足
      堪採信。
（六）末查，被告之選任辯護人為被告辯護稱：告訴人一再陳稱八十八年三月十七日
      以前，收到帳單，故不知被告盜刷，直至八十八年三月十七日收到帳單始發現
      ，卻於檢察官偵訊中指稱八十七年十一月十五日帳單未發現盜刷，是因當時沒
      注意看，足見告訴人並非未收到帳單，而係同意被告使用其信用卡，否則告訴
      人大可於八十八年三月十七日以前異議等語。經質之告訴人，其供稱：中國信
      託信用卡之帳單寄送地址係臺南市○○路六九巷四十弄三十號十一樓之十七，
      而該處為有管理人管理之大廈，需刷卡始得進入，嗣後伊搬離該處後並未更改
      信用卡帳單寄送地址，伊無從進入該處取得信用卡帳單，故每月均使用ＡＴＭ
      轉帳繳款或臨櫃繳款等語，此核與被告自稱：臺南市○○路六九巷四十弄三十
      號大樓確需刷卡始得進入乙節相符。又告訴人於八十五年五月申請上開信用卡
      後，係指定臺南市○○路六九巷四十弄三十號十一樓之十七號作為其帳單之寄
      送地址，八十五年五月申請後至八十八年七月二十一日間則無從查知是否有更
      改帳單地址之紀錄，直至八十八年七月二十一日曾更改帳單地址至台南縣仁德
      鄉○○路○段七０二號等情，亦據中國信託銀行函覆屬實，且經本院核對告訴
      人之繳款紀錄，告訴人確係使用ＡＴＭ繳款及臨櫃繳款無訛。是告訴人供稱：
      並未收到信用卡帳單，無從得知被告有盜刷伊之信用卡等語，應屬可信。
（七）綜上，被告未經告訴人之同意或授權而使用告訴人之中國信託銀行刷卡消費之
      犯行，罪證明確，犯行洵堪認定，應依法論科。
二、核被告所為，係犯刑法第三百三十九條第一項之詐欺取財罪、第二百十六條、第
    二百十條之行使偽造私文書罪。被告偽造「甲○○」之署押於附表編號一、二、
    三、五、七、八所示之中誌公司訂購單原本上，其偽造署押之行為為偽造私文書
    之部分行為，不另論偽造署押罪。又被告持偽造如附表編號一、二、三、五、七
    、八所示之中誌公司訂購單原本，傳真予中誌公司人員，已達行使階段，其偽造
    之低度行為為行使之高度行為所吸收，應依行使偽造私文書罪處斷。被告以電話
    向康蓓公司告知告訴人之信用卡卡號及所欲訂購之產品，而由康蓓公司人員紀錄
    下來，因康蓓公司業已解散，本院無從取得康蓓公司人員所紀錄之訂購資料，無
    從認定被告有偽造私文書之犯行，然仍無礙於被告此部分詐欺犯行之認定。被告
    先後多次如附表編號一、三、四、五、六、七、八所示之詐欺取財犯行及多次如
    附表編號一、二、三、五、七、八所示之行使偽造私文書犯行，均時間緊接，手
    法相同，且係犯構成要件相同之罪名，顯均係基於概括犯意反覆為之，應分別依
    連續犯之規定以行使偽造私文書一罪論及詐欺取財既遂罪論以一罪，二罪間有方
    法、目的之牽連關係，應從一重連續行使偽造文書罪處斷。至被告辯稱：伊雖曾
    傳真購買附表編號二之消費紀錄即ＮＯＫＩＡ行動電話一支之訂購單予中誌公司
    ，但嗣後以電話取消此筆訂購等語，然被告業已傳真訂購單予中誌公司，其業已
    行使訂購單至明，其此部分之犯行，業已該當行使偽造私文書之構成要件，惟因
    未致中國信託銀行人員陷於錯誤，撥付款項，故此部分犯行自與詐欺取財罪之構
    成要件不相當，惟此部分與前開論罪科刑之詐欺罪部分有連續犯之裁判上一罪之
    關係，爰不另為無罪判決之諭知。又被告向中誌公司以郵購方式購買項鍊一條，
    係以告訴人之信用卡消費一萬零六百元，嗣雖經被告退貨，中誌公司並予以退款
    ，然此亦無礙於被告行使偽造私文書罪及詐欺取財罪之成立，附此敘明。
三、扣案如附表編號一、二、三所示之中誌公司訂購單影本三紙及未扣案如附表編號
    五、七、八所示之中誌公司訂購單影本三紙，業經被告傳真提出予中誌公司，已
    非被告所有，自無庸為沒收之諭知，惟其上偽造之「甲○○」署名計十二枚，不
    問屬於被告與否，均應依刑法第二百十九條之規定諭知沒收。至未扣案之中誌公
    司訂購單原本六紙，係被告所有供行使偽造私文書、詐欺罪所用之物，因無證據
    證明業已滅失，應依刑法第三十八條第一項第二款之規定沒收。至上開訂購單原
    本六紙上所偽造之「甲○○」署名十二枚，已併同上開訂購單沒收，爰不另為沒
    收之諭知。
據上論斷，應依刑事訴訟法第二百九十九條第一項前段，刑法第五十六條、第二百十
條、第二百十六條、第三百三十九條第一項、第五十五條、第四十一條第一項前段、
第二百十九條、第三十八條第一項第二款，罰金罰鍰提高標準條例第一條前段、第二
條，判決如主文。
本案經檢察官陳建弘到庭執行職務。
中      華      民      國    九十一    年     十二     月     十二     日
                                  臺灣台南地方法院刑事第二庭
                                      法  官  鄭  燕  璘
右正本證明與原本無異。
如不服本判決，應於判決送達後十日內，向本院提出上訴狀。
                                      書記官  田  富  蓉
中      華      民      國    九十一    年     十二     月     十八     日
附錄本案論罪科刑法條全文：
刑法第二百十條
  偽造、變造私文書，足以生損害於公眾或他人者，處五年以下有期徒刑。
刑法第二百十六條
  行使第二百十條至第二百十五條之文書者，依偽造、變造文書或登載不實事項或使
  登載不實事項之規定處斷。
刑法第三百三十九條第一項
  意圖為自己或第三人不法之所有，以詐術使人將本人或第三人之物交付者，處五年
  以下有期徒刑、拘役或科或併科一千元以下罰金。
附表：
┌───┬────────┬───────┬───────┬──────┐
│編號  │    消費日期    │  特約商店    │  消費金額    │  備註      │
│      │                │              │  （新台幣）  │            │
├───┼────────┼───────┼───────┼──────┤
│ 一   │87.3.13         │中誌公司      │34200元       │行使偽造私文│
│      │                │              │              │書罪及詐欺取│
│      │                │              │              │財罪。      │
│      │                │              │              │中誌公司訂購│
│      │                │              │              │單影本上「洪│
│      │                │              │              │茂榮」署名貳│
│      │                │              │              │枚均沒收。  │
├───┼────────┼───────┼───────┼──────┤
│ 二   │87.1月間某日    │中誌公司      │19920元       │行使偽造私文│
│      │                │              │              │書罪（詐欺取│
│      │                │              │              │財罪不另為無│
│      │                │              │              │罪判決之諭知│
│      │                │              │              │）。        │
│      │              │              │              │中誌公司訂購│
│      │                │              │              │單影本上「洪│
│      │                │              │              │茂榮」署名貳│
│      │                │              │              │枚均沒收。  │
├───┼────────┼───────┼───────┼──────┤
│ 三   │88.2月間某日    │中誌公司      │9800元        │行使偽造私文│
│      │                │              │              │書罪及詐欺取│
│      │                │              │              │財罪。      │
│      │                │              │              │中誌公司訂購│
│      │                │              │              │單影本上「洪
│      │                │              │              │茂榮」署名貳│
│      │                │              │              │枚均沒收。  │
├───┼────────┼───────┼───────┼──────┤
│ 四   │87.10.26        │康蓓公司      │5700元        │詐欺取財罪。│
│      │                │              │              │            │
│      │                │              │              │            │
├───┼────────┼───────┼───────┼──────┤
│ 五   │87.11.19        │中誌公司      │10600元       │行使偽造私文│
│      │                │              │              │書罪及詐欺取│
│      │                │              │              │財罪。      │
│      │                │              │              │中誌公司訂購│
│      │                │              │              │單影本上「洪│
│      │                │              │              │茂榮」署名貳│
│      │                │              │              │枚均沒收。  │
├───┼────────┼───────┼───────┼──────┤
│ 六   │88.2.2          │康蓓公司      │3333元        │詐欺取財罪。│
│      │                │              │              │            │
├───┼────────┼───────┼───────┼──────┤
│ 七   │88.3..11        │中誌公司      │13800元       │行使偽造私文│
│      │                │              │              │書罪及詐欺取│
│      │                │              │              │財罪。      │
│      │                │              │              │中誌公司訂購│
│      │                │              │              │單影本上「洪│
│      │                │              │              │茂榮」署名貳│
│      │                │              │              │枚均沒收。  │
├───┼────────┼───────┼───────┼──────┤
│ 八   │88.3.15         │中誌公司      │2400元        │行使偽造私文│
│      │                │              │              │書罪及詐欺取│
│      │                │              │              │財罪。      │
│      │                │              │              │中誌公司訂購│
│      │                │              │              │單影本上「洪│
│      │                │              │              │茂榮」署名貳│
│      │                │              │              │枚均沒收。  │
├───┴────────┴───────┼───────┴──────┤
│      合計消費                          │99753元                     │
└────────────────────┴──────────────┘
